【裁判字號】    99,交聲,1124
【裁判日期】    991018
【裁判案由】    違反道路交通管理處罰條例聲明異議
【裁判全文】
臺灣臺北地方法院交通事件裁定        99年度交聲字第1124號
原處分機關  臺北市交通事件裁決所
異 議 人即
受 處 分人  甲○○
上列異議人即受處分人因違反道路交通管理處罰條例案件，對於
臺北市交通事件裁決所於中華民國99年6 月4 日所為之裁決處分
（處分案號：北市裁催字第22-AEY021374號、第22-AEY021375號
）聲明異議，本院裁定如下：
    主  文
異議均駁回。
    理  由
一、按禁止臨時停車線，用以指示禁止臨時停車路段，以劃設於
    道路緣石正面或頂面為原則，無緣石之道路得標繪於路面上
    ，距路面邊緣以30公分為度。本標線為紅色實線，線寬除設
    於緣石，正面者以緣石高度為準外，其餘皆為10公分，道路
    交通標誌標線號誌設置規則第169 條第1 項、第2 項規定明
    確。次按設有禁止臨時停車標誌、標線處所不得臨時停車，
    道路交通安全規則第111 條第1 項第3 款規定明確。而汽車
    駕駛人停車時，在禁止臨時停車處所停車者，處新臺幣600
    元以上1,200 元以下罰鍰，道路交通管理處罰條例第56條第
    1 項第1 款亦有明定。再按汽車駕駛人，駕駛汽車有不服從
    交通勤務警察或依法令執行交通指揮、稽查任務人員之指揮
    或稽查者，處新臺幣900 元以上1,800 元以下罰鍰，並應記
    違規點數1 點，道路交通管理處罰條例第60條第2 項第1 款
    、第63條第1項第1款亦有明定。
二、本件原處分機關臺北市交通事件裁決所處分意旨略以：異議
    人即受處分人甲○○於民國99年3 月11日下午6 時5 分許，
    駕駛車牌號碼5192-QW 號自用小客車，在臺北市○○路○段
    307 巷前設有禁止臨時停車標線處所停車，當場為臺北市政
    府警察局中正第二分局員警攔停稽查並舉發，同時更不服從
    舉發員警之指揮，而由舉發員警依違反道路交通管理處罰條
    例第56條第1 項第1 款及第60條第2 項第1 款之規定，逕行
    舉發其「禁止於臨時停車處所停車」及「不服稽查取締（藉
    故叫囂搶走證件）」之違規行為，並當場告知異議人應到案
    日期。嗣因異議人逾越應到案日期60日，並經原處分機關調
    查後認定異議人上揭違規事實明確，原處分機關乃於99年6
    月4 日依道路交通管理處罰條例第56條第1 項第1 款、第60
    條第2 項第1 款、第63條第1 項第1 款及違反道路交通管理
    事件統一裁罰基準表規定，就異議人「在禁止臨時停車處所
    停車」之違規裁罰1,200 元、就異議人「不服從交通勤務警
    察或依法令執行交通指揮稽查任務人員之指揮」之違規裁罰
    1,200元，並記違規點數1點。
三、異議人聲明異議意旨略以：案發當時正值下班之交通尖峰時
    段，我經過案發現場臨時停車，以便友人下車購物，我則在
    車上等候。一名員警便前來要我將車駛離，隨後另一名員警
    又前來不准我離去而要告發。此實為小事，為何非告發不可
    ？且當時一位員警看過我的證件後，就將證件還我，另一位
    員警又要求看我證件，我亦交出，但沒想到該名員警竟亂找
    理由罰我，我並無任何不服從員警指揮之違規。更罔論員警
    執勤應以疏散交通使車流順暢為目的，而非藉車流混亂之機
    亂開罰單以創造自己之罰單業績。為此聲明異議，請撤銷原
    處分等語。
四、經查：
  (一)訊據異議人並不否認曾於99年3 月11日下午6 時5 分許，駕
    駛車牌號碼5192 -QW號之自用小客車，在臺北市○○路○段
    307 巷前之劃設紅線之禁止臨時停車處所停車、嗣並遭警攔
    停舉發之事實。惟僅對遭舉發裁處「不服從交通勤務警察指
    揮」部分聲明異議不服，並以上開情詞置辯（見本院99年7
    月23日訊問筆錄）。
  (二)據證人即當日舉發之臺北市政府警察局中正第二分局員警朱
    正新到庭證稱：「（問：本件舉發經過為何？）當時是在99
    年3 月11日18時左右，我們在現場中華路二段307 巷及易牙
    巷口，發現當事人甲○○駕駛5192-QW 自小客車紅線停車，
    該駕駛是我們警方到場之後，才從後面走出來，走向車子裡
    面，假裝要把車子開走的樣子，我們就請他出示駕照及行照
    ，我們就直接開紅線停車的舉發單。當我開單開到一半的時
    候，受處分人就把我手中的行照、駕照搶走，使我開單不能
    完全，而且受處分人表示他不會簽收紅單。當時我開完的時
    候，我跟他說這個紅單不會再寄給他，請他15日內自己到台
    北市交通裁決所繳納。當時他把我手中的證件搶走，所以我
    事後又補開一張不服稽查取締。（問：為何你又補開一張不
    服稽查取締的罰單？）因為他當時有藉故叫囂的情況，並且
    沒有經過我的同意將證件從我手中搶走，符合道路交通管理
    處罰條例，那時候我還在開單。（問：受處分人如何叫囂？
    ）就是說我們在交通尖峰時段，為什麼警察不去指揮交通，
    要來開罰單。（問：受處分人如何搶回自己的行照及駕照？
    ）當時我在開單，沒有辦法顧及受處分人的動作，他是用徒
    手在我的面前把證件搶走。（問受處分人拿走你手上的行照
    、駕照，那時你是否已經完成開單？）還沒。... 當時我是
    把（異議人之）行照、駕照拿在左手上，左手當時還拿著紅
    單在寫，寫到一半，受處分人就把行照、駕照拿回去。」等
    語明確（見本院上開訊問筆錄）。依此，員警朱正新於目擊
    異議人於劃設紅線區域停車、而填單舉發之時，異議人猶對
    伊叫囂「交通尖峰，警察為何不去指揮交通，要來開罰單」
    等類似言語，並在員警填製舉發通知單過程中，在未經員警
    同意下，直接自員警手中取回自己之行、駕照。查員警朱正
    新為執法人員，與異議人素不相識，且無任何宿怨仇隙，衡
    諸常情，朱正新並無在執行交通勤務中，刻意舉發素不相識
    、毫無冤仇之異議人之動機，亦無甘冒偽證重罪罪責，而於
    本院具結為虛偽陳述，俾便羅織誣陷異議人之可能或必要。
    況朱正新對本件違規經過陳述清楚，就所述情節觀之，其全
    程清楚目擊違規舉發過程，亦無誤認或記憶不明之情況。參
    以異議人對於上開禁止臨時停車之事實並未爭執，亦供稱當
    時係「後來又另一個警察過來，當時是下班時間，我認為警
    察應該要去維持交通秩序才對，我這樣講，警察就不高興了
    ，他看我的行照，之後就不還我。我說我要把行照拿回來。
    ... 我是從他們的手上把行照拿回來。」等語（見本院上開
    訊問筆錄），亦即確有向員警聲稱「下班時間應去維持交通
    秩序、不要亂開單」、「我要拿回行、駕照」等類似言語，
    而此情節亦與證人朱正新上開認為異議人「藉故叫囂」言詞
    之證詞，大致相符。綜此交互勾稽，足見證人朱正新上揭證
    詞可信度甚高，應屬事實。
  (三)依「內政部警政署交通違規稽查與輕微違規勸導作業注意事
    項」中「交通違規之稽查」項下所定：「不服稽查取締事實
    之認定必須經攔停稽查且有下列情事之一者，方得舉發：..
    . （3 ）在稽查中藉故叫囂，尚未達妨害公務程度者。」是
    駕駛人如藉故叫囂，即足認定為不服稽查取締之違規行為。
    依上開員警朱正新證詞，異議人在劃設紅線之禁止臨時停車
    區域停車、且遭員警舉發時，竟向員警聲稱「下班時間，去
    維持交通秩序，不要亂開單」或「為什麼警察不去指揮交通
    ，要來開罰單」等類似言語，顯見異議人斯時係因遭舉發違
    規停車，惱羞成怒，故以與自己在「禁止臨時停車處所停車
    」之違規事實毫無關聯可言之情事，藉詞發揮，向舉發員警
    叫囂，甚至在員警填單過程中，在未經員警許可前即動手取
    回自己之行、駕照，以圖阻礙員警填單行為，甚為明確。雖
    經員警朱正新到庭證稱：就異議人當場搶回自己行、駕照部
    分，因「我們當時只剩下車牌號碼及車籍資料還沒有寫而已
    ，我們用掌電查就可以了，我們查出來以後，就完成告發。
    」（見上開本院訊問筆錄），即異議人此部分行為尚未達妨
    礙員警執行公務之程度，但異議人確有藉故向員警叫囂而不
    服稽查取締之情形，應無疑問。綜此，本件事證明確，異議
    人確有「在禁止臨時停車處所停車」、及「不服從交通勤務
    警察或依法令執行交通指揮稽查任務人員之指揮」之違規甚
    明，自當依法裁罰。
五、是以，原處分機關依前開道路交通管理處罰條例第56條第1
    項第1 款、第60條第2 項第1 款、第63條第1 項第1 款及違
    反道路交通管理事件統一裁罰基準表之規定，各裁處受處分
    人罰鍰1200元，並記違規點數1 點，經核並無違誤。異議人
    執前詞指摘原處分不當，為無理由，其異議應予駁回。
六、依道路交通案件處理辦法第19條，裁定如主文。
中    華    民    國    99    年    10    月    18    日
                      交通法庭  法  官  紀凱峰
上正本證明與原本無異。
如不服本裁定，應於裁定送達後5日內向本院提出抗告狀。
                                書記官  桑子樑
中    華    民    國    99    年    10    月    18    日

司法院資訊處製作；財團法人民間司法改革基金會備份。
